【裁判字號】    95,台上,6610
【裁判日期】    951130
【裁判案由】    強盜等罪
【裁判全文】
最高法院刑事判決            九十五年度台上字第六六一０號
上  訴  人  丙○○
                    （
            甲○○
            乙○○
上列上訴人等因強盜等罪案件，不服台灣高等法院中華民國九十
五年九月六日第二審判決（九十五年度上訴字第二二二八號，起
訴案號：台灣板橋地方法院檢察署九十四年度偵字第一八七六０
號），提起上訴，本院判決如下：
    主  文
原判決關於丙○○部分撤銷，發回台灣高等法院。
甲○○、乙○○之上訴駁回。
    理  由
壹、發回部分（即丙○○部分）：
本件原判決認定上訴人丙○○有(一)原判決附表一（下稱附表一）
編號一所載與甲○○共同竊盜小客車；(二)原判決附表二（下稱附
表二）編號一所載與甲○○以上開竊得之小客車共同搶奪財物，
附表二編號三、四、八所載與甲○○、周進義（另經判處罪刑確
定）、乙○○共四人結夥搶奪財物（編號八部分未得手），附表
二編號五所載與乙○○、林銘城（另案審理，原判決附表二、三
均誤繕為「林銘誠」）共三人結夥搶奪財物；(三)原判決附表三（
下稱附表三）編號二至四所載與甲○○、周進義、乙○○共四人
結夥強盜財物，附表三編號五所載與乙○○、林銘城共三人結夥
強盜財物；(四)原判決事實四所載，與甲○○共同持搶奪而得之丁
○○所有之建華銀行金融卡兼信用卡一張，至「長鴻珠寶」銀樓
，由丙○○於簽帳單持卡人簽名欄上偽造「旻潤」之署押一枚，
偽造該私文書後，持向該銀樓店員行使，詐得價值新台幣（下同
）一萬五千一百元之金飾，足以生損害於丁○○、「長鴻珠寶」
銀樓及建華銀行等情，因而維持第一審論處丙○○連續意圖為自
己不法之所有，結夥三人以上，搶奪他人之動產；又連續意圖為
自己不法之所有，結夥三人以上，以強暴至使不能抗拒，而取他
人之物二罪刑併罰之判決，固非無見。
惟查：（一）有罪判決書事實之認定與理由之說明，必須互相一
致，方為合法；否則，按諸刑事訴訟法第三百七十九條第十四款
規定，自屬判決理由矛盾之當然違背法令。查原判決事實欄記載
丙○○將其與甲○○於附表一編號一所載共同竊盜而得之小客車
用於搶奪附表二編號一所載丁○○之財物等情，但並未將該輛竊
得之小客車作為附表三編號二至五所載之加重強盜財物犯行之用
；乃於理由欄卻說明丙○○所犯竊盜罪與加重強盜罪二罪間，有
方法結果之牽連關係，應依行為時之刑法第五十五條規定，從較
重之加重強盜罪論處（見原判決第六頁倒數第四至六行），該部
分事實之認定與理由之說明有所齟齬，致有理由矛盾之違背法令
。（二）按刑法第六十二條所謂自首，係以犯人在其犯罪未被發
覺前，向該管公務員自承犯罪而受裁判為要件。查丙○○於原審
所具上訴理由狀稱：其為主動向警方自首投案，並配合警方找出
同案甲○○、周進義、乙○○三人等語（見原審卷第二三頁倒數
第六至七行），原判決未說明其該項上訴理由何以不足採之理由
，已有理由不備之違誤。次查原判決事實五僅記載警員於民國九
十四年十月三十一日凌晨一時許，在東宮旅社查獲甲○○、周進
義，再於同日凌晨一時三十九分許，在東海旅社查獲乙○○等情
，並無查獲丙○○之記載；再查卷附台北縣政府警察局新莊分局
刑事案件報告書記載本案係「經本分局偵查隊員警策動犯嫌丙○
○出面投案後，經卓嫌提供渠等犯嫌藏匿之處所」，而於上開時
地拘捕甲○○、周進義、乙○○到案等情（見偵查卷第三頁），
則丙○○究係如何被查獲？是否如其所稱係自首？實情如何？攸
關其是否符合自首規定之判斷，原審未予調查釐清即遽予判決，
亦嫌速斷。丙○○上訴意旨執以指摘原判決關於其部分違背法令
，尚非全無理由，應認原判決關於丙○○部分有撤銷發回更審之
原因。
貳、駁回部分（即甲○○、乙○○部分）：
一、甲○○部分：
按刑事訴訟法第三百七十七條規定，上訴於第三審法院，非以判
決違背法令為理由，不得為之。是提起第三審上訴，應以原判決
違背法令為理由，係屬法定要件。如果上訴理由狀並未依據卷內
訴訟資料，具體指摘原判決不適用何種法則或如何適用不當，或
所指摘原判決違法情事，顯與法律規定得為第三審上訴理由之違
法情形，不相適合時，均應認其上訴為違背法律上之程式，予以
駁回。本件上訴人甲○○上訴意旨略稱：（一）附表一編號二之
備註欄２載有「竊得車輛用來搶盜…簡月…」，然附表三並無名
為「簡月」之被害人；又原判決理由謂「被告四人上訴意旨…辯
稱附表四所載…」，惟原判決事實欄並無附表四，原判決顯有事
實與理由矛盾之違背法令。（二）附表二編號三、四部分，甲○
○、周進義未參與；附表二編號五部分，林銘城未參與；附表二
編號八部分，周進義、乙○○未參與；附表三編號二、三部分，
甲○○、周進義未參與；附表三編號四部分，乙○○、丙○○未
參與；附表三編號五部分，林銘城未參與，是並無結夥三人以上
之情形，原判決論以加重搶奪、加重強盜，有所未洽。（三）原
判決第六頁第十行記載「被告甲○○、丙○○就附表一編號二、
三、四竊盜…」，惟該部分竊盜行為人僅有甲○○，是原判決有
理由不備之違法。（四）甲○○並未參與附表三編號二、三部分
犯行，至附表三編號一、四部分，甲○○係負責駕駛者，其以為
下手搶奪之人已得手而加速逃逸，實不知被害人尚未鬆手，原審
未依甲○○之請求調查路口監視器，且未說明不予調查之理由，
有依法應於審判期日調查之證據而未予調查之違背法令云云。
惟查證據之取捨、證據證明力之判斷，及事實有無之認定，為事
實審法院之職權，茍其取捨、判斷及認定，並不違反經驗法則及
論理法則，即不容任意指為違法而執為第三審適法之上訴理由。
本件原判決認定甲○○有(一)附表一編號一所載與丙○○共同竊盜
小客車，附表一編號二至四單獨竊盜小客車；(二)附表二編號一所
載與丙○○共同搶奪財物，附表二編號二、六、七所載與周進義
共同搶奪財物，附表二編號三、四、八所載與周進義、乙○○、
丙○○共四人結夥搶奪財物（編號八部分未得手）；(三)附表三編
號一所載與周進義共同強盜財物，附表三編號二至四所載與周進
義、乙○○、丙○○共四人結夥強盜財物；(四)原判決事實四所載
，與丙○○共同持搶奪而得之丁○○所有之建華銀行金融卡兼信
用卡一張，至「長鴻珠寶」銀樓，由丙○○於簽帳單持卡人簽名
欄上偽造「旻潤」之署押一枚，偽造該私文書後，持向該銀樓店
員行使，詐得價值一萬五千一百元之金飾，足以生損害於丁○○
、「長鴻珠寶」銀樓及建華銀行等犯行，係依據甲○○及共同被
告周進義、乙○○、丙○○之供述，證人即被害人劉南球、吳惠
敏、簡英威、曾建東、丁○○、游琇娥、江惠玲、范氏秋恆、陳
曉芳、劉玉英、王憶萍、周文君、陳碧（附表三誤繕為「陳碧
琇」）、邱凌瑛、簡月娥之證詞，暨卷附診斷證明書、贓物認領
保管單、車輛竊盜、車牌失竊資料個別查詢報表－查詢車輛認可
資料、車輛車牌失竊作業－查獲車輛認可資料、安信信用卡股份
有限公司卡友交易明細表、中國信託商業銀行簽帳單、照片等證
據資料，為綜合之判斷。對於甲○○否認附表三編號一至四部分
屬強盜犯行，如何不可採之理由，詳予說明。並以第一審論處甲
○○連續意圖為自己不法之所有，結夥三人以上，搶奪他人之動
產；又連續意圖為自己不法之所有，結夥三人以上，以強暴至使
不能抗拒，而取他人之物二罪刑併罰，認事用法俱無不合，量刑
亦稱妥適，因而維持第一審之判決，駁回甲○○在第二審之上訴
，已詳敘其調查證據之結果及證據取捨並認定事實之理由。所為
論斷，均有卷存證據資料可資覆按，並無採證或認定事實違背經
驗法則或論理法則，或有理由不備、理由矛盾或其他違背法令之
情形。再查：（一）原判決對於參與附表二、附表三所載各編號
犯行之行為人，已說明其認定所憑之證據及得心證之理由，乃據
以論處甲○○結夥三人以上搶奪、強盜之加重搶奪、加重強盜罪
，並無理由不備或適用法則不當之違誤。且查甲○○於原審已自
承其有參與附表二編號一至四、六至八，及附表三編號一至四部
分犯行（見原審卷第一００頁）；周進義自承參與附表二編號二
至四、六至八，及附表三編號一至四部分之犯行；乙○○自承有
參與附表二編號三至五、八，及附表三編號二至五部分犯行；丙
○○自承有參與附表二編號一、三至五、八，及附表三編號二至
五部分犯行（見原審卷第一００、一０一頁），原判決所為認定
與卷內證據資料亦無不符之情形。（二）關於甲○○所為附表三
編號一至四部分之犯行，確已施用強暴手段，並達至使被害人不
能抗拒之程度，核與強盜之犯罪構成要件相符等情，已據原判決
敘明理由（見原判決第四至五頁理由乙之二），本件無論有無路
口監視器之資料，原不足以推翻原判決上開認定；矧查甲○○提
起第二審上訴時，僅陳稱第一審判決處刑太重及否認有拖行附表
三編號一至四之被害人云云，並未聲請調查路口監視器（見原審
卷第三九頁背面、第六三至六四頁、第九二頁、第九九頁），原
審未再就此為調查，亦難謂有何應於審判期日調查之證據而未予
調查之違背法令。（三）原判決第六頁第十行係記載「被告甲○
○、丙○○就附表一編號一之竊盜犯行…為共同正犯」，並未認
定丙○○參與附表一編號二至四之竊盜犯行，則原判決未對之為
論述，並無理由不備之違誤。（四）附表一編號二之備註欄２固
載有「竊得車輛用來搶盜…簡月…」等字樣，然原判決係維持第
一審之判決，參諸第一審判決附表一編號二之備註欄２所載為「
竊得車輛用來『強盜』…『簡月娥』…」，再參諸附表三編號４
所載，足見附表一編號二之備註欄２所載「簡月」顯係「簡月娥
」之誤寫；再查原判決理由丁之二所謂「被告四人上訴意旨…辯
稱附表四所載…」等字樣，參諸上述甲○○提起第二審之上訴意
旨，亦可得見原判決理由丁之二所謂「附表四」，顯係「附表三
」之誤寫。上開顯然誤寫之情形，於判決主旨並無影響，自不得
執為適法之第三審上訴理由。從而，甲○○上訴意旨顯非依據卷
內訴訟資料指摘原判決有何具體違背法令之情形，徒憑己見，就
原審採證認事職權之適法行使，及原判決已明白論斷之事項，任
意指摘及重為事實之爭執，核與法律規定得為第三審上訴理由之
違法情形，不相適合。甲○○之上訴為違背法律上之程式，應予
以駁回。
二、乙○○部分：
第三審上訴書狀應敘述上訴之理由，其未敘述者，得於提起上訴
後十日內補提理由書於原審法院；逾上揭期間而於第三審法院未
判決前，仍未提出上訴理由書狀者，第三審法院應以判決駁回之
。此觀刑事訴訟法第三百八十二條第一項前段、第三百九十五條
後段規定自明。查上訴人乙○○就原判決提起第三審上訴，於本
院判決前，仍未依上揭刑事訴訟法規定提出上訴理由書狀，其上
訴為不合法，應予以駁回。
據上論結，應依刑事訴訟法第三百九十五條、第三百九十七條、
第四百零一條，判決如主文。
中    華    民    國  九十五  年   十一   月   三十   日
                      最高法院刑事第九庭
                          審判長法官  陳  正  庸
                                法官  賴  忠  星
                                法官  王  居  財
                                法官  林  開  任
                                法官  林  立  華
      本件正本證明與原本無異
                                      書  記  官
中    華    民    國  九十五  年   十二   月    六    日
                                                      J


司法院資訊處製作；財團法人民間司法改革基金會備份。
